【裁判字號】    90,訴,1116
【裁判日期】    900927
【裁判案由】    妨害自由等
【裁判全文】
臺灣板橋地方法院刑事判決                          九十年度訴字第一一一六號
    公  訴  人  臺灣板橋地方法院檢察署檢察官
    被      告  乙○○
右列被告因妨害自由等案件，經檢察官提起公訴 (九十年度偵字第二六０號)，本院
判決如左：
    主  文
乙○○共同以非法方法剝奪人之行動自由未遂，累犯，處拘役伍拾日，如易科罰金以
參佰元折算壹日。
    事  實
一、乙○○前因違反麻醉藥品管理條例案件，經台灣桃園地方法院於民國八十五年八
    月十二日以八十四年度訴字第一六二二號判處有期徒刑六月確定，又因違反藥事
    法案件，經台灣桃園地方法院於八十五年八月十二日以八十四年度訴字第一六二
    二號判處有期徒刑五月，於八十六年五月二十三日經最高法院駁回上訴確定，並
    定其應執行刑十月，甫於八十七年一月六日縮刑期滿執行完畢。猶不知悔改，因
    與甲○○為負責人之啟裕股份有限公司有新台幣六百多萬元之鉅額債務糾紛，竟
    於八十九年九月十一日十五時四十分許，夥同姓名年籍不詳綽號「阿雄」、「大
    胖」及另一不詳姓名等三名成年男子共四人，駕駛車號ＥＤ─六九七九號轎車，
    前往台北縣三峽鎮○○路二三三巷四弄二十五號甲○○之住處後院與其談判，嗣
    因雙方言語不和，乙○○等四人遂共同基於傷害及妨害行動自由之故意，由乙○
    ○及綽號「阿雄」之人出手毆打甲○○，並欲強押甲○○上車談判，嗣因甲○○
    高聲呼救，引起甲○○之母陳林銀、妻鍾桂珠之注意到現場察看，甲○○囑其妻
    鍾桂珠報警，乙○○與三名不詳姓名男子，始開車離開現場。致甲○○受有頭部
    外傷（左臉腫五乘三公分）、左肩挫傷（左肩瘀血五乘三公分）、腹部挫傷（左
    腹瘀血三乘一公分）等傷害。
二、案經甲○○訴由臺北縣警察局三峽分局報請台灣板橋地方法院檢察署檢察官偵查
    起訴。
    理  由
一、訊據被告乙○○對右揭傷害之犯罪事實坦承不諱，但矢口否認有何妨害甲○○自
    由之犯行，並辯稱伊未強押告訴人甲○○上車云云。然查，右揭傷害及妨害甲○
    ○自由之事實，業據告訴人甲○○於警訊及偵查中指訴綦詳，並分別經在場目擊
    證人即甲○○之母陳林銀證稱：「（八十九年九月十一日發生何事？）當天下午
    有一輛車共有四人，下來三個人，跟我兒子甲○○講話，之後就吵起來，那三個
    人就動手打甲○○，還要押他上車，我問他們為什麼要打人，後來我媳婦鍾桂珠
    報警，他們才跑掉。」（本院九十年八月二十一日訊問筆錄）。證人即甲○○之
    妻鍾桂珠證稱：「（八十九年九月十一日發生何事？）當天下午三點快四點時，
    我先生甲○○接到電話就往屋外走，我當時在廚房問他要去哪裡他說有人找他，
    不久我聽到屋外有吵架聲音，我出去看，看到乙○○押著我先生的左肩膀，另一
    個年約二十幾歲的男子站在我先生前面拉著我先生的手，二個人抓住他，當時還
    有一部白色轎車上面還有一個人，我先生喊救命叫我打電話報警˙˙˙，報完警
    回來他們人已經走了，我先生左臉跟肩膀被打得紅腫。」（本院九十年八月二十
    一日訊問筆錄）。及證人即甲○○鄰居丙○○證稱：「在八十九年九月十一日十
    五時四十分許，我在台北縣三峽鎮○○路二三三巷四弄二十七號二樓住處聽到甲
    ○○喊救命的聲音，我自窗戶往外看，在甲○○住處後院停有一部車，車上有一
    個人，車外乙○○和另一個人一邊一個押著甲○○要押他上車，甲○○不肯，便
    掙扎反抗，我看到甲○○有流血，甲○○的母親這時也在後院，他太太聽到聲音
    也從屋內出來，甲○○叫他母親報警，乙○○他們才沒有押著甲○○˙˙˙」（
    本院九十年九月十三日審判筆錄）各等語相符。再告訴人因遭被告等共同毆打並
    意欲強行拉上車，致受有頭部外傷（左臉腫五乘三公分）、左肩挫傷（左肩瘀血
    五乘三公分）、腹部挫傷（左腹瘀血三乘一公分）等傷害，亦有敏盛綜合醫院龍
    潭分院八十九年九月十一日甲診字第三一一號診斷證明書乙件附卷可參，足見告
    訴人所指訴之情節非虛，被告辯稱伊並未強押告訴人上車云云，顯不足採信。本
    件事證明確，被告乙○○所涉共同傷害及妨害自由未遂犯行，均堪認定。
二、核被告乙○○所為，係犯刑法第二百七十七條第一項之傷害罪及刑法第三百零二
    條第一項、第三項之剝奪他人行動自由未遂罪。被告意欲強押甲○○上車，因遭
    甲○○抗拒而未達目的，為未遂罪，應依刑法第二十六條減輕其刑。被告所犯前
    揭二罪與上開三名不詳姓名成年男子間，有犯意聯絡與行為分擔，均係共同正犯
    。又被告所犯前開傷害罪與剝奪他人行動自由未遂罪，二罪均係於同一期間，先
    後為達同一目的而為之，顯互有方法結果之牽連關係，應依牽連犯之規定，從一
    重之第三百零二條第一項、第三項剝奪他人行動自由未遂罪論處。另被告有事實
    欄所載之前科，有台灣高等法院檢察署刑案紀錄簡覆表可按，其受有期徒刑執行
    完畢後，五年內再犯有期徒刑以上之本件各罪，係累犯，依法加重其刑，並先加
    後減。爰審酌被告因與告訴人為負責人之公司有鉅額債務糾紛無法解決，始出此
    下策，致罹刑章，告訴人所受均屬挫傷等皮肉傷害，程度尚屬輕微及被告犯罪後
    之態度等一切情狀，量處如主文所示之刑，並諭知易科罰金之折算標準，以資懲
    戒。另查被告犯罪後，刑法第四十一條業於九十年一月四日經立法院修正通過為
    ：「犯最重本刑為五年以下有期徒刑以下之刑之罪，而受六個月以下有期徒刑或
    拘役之宣告，因身體、教育、職業或家庭之關係或其他正當事由，執行顯有困難
    者，得以一元以上三元以下折算一日，易科罰金。但確因不執行所宣告之刑，難
    收矯正之效，或難以維持法秩序者，不在此限。併合處罰之數罪，均有前項情形
    ，其應執行之刑逾六月者，亦同。」，並於同年一月十日經總統公布，於同年一
    月十二日生效，比較新舊法之結果，以新法有利於被告，依刑法第二條第一項前
    段之規定，應適用新法，合此敘明。
據上論斷，應依刑事訴訟法第二百九十九條第一項前段、刑法第二十八條、第三百零
二條第一項、第三項、第二百七十七條第一項、第五十五條、第四十七條、第二十六
條、修正後第四十一條第一項前段、第二條第一項前段、罰金罰鍰提高標準條例第一
條、第二條，判決如主文。
本案經檢察官謝宗甫到庭執行職務
中    華    民    國      九十        年    九      月    二十七    日
                                      臺灣板橋地方法院刑事第一庭
                                          法  官  毛崑山
右正本證明與原本無異。
如不服本判決，應於判決送達後十日內，向本院提出上訴狀。
                                          書記官  楊灥
中    華    民    國      九十        年    九      月    二十八    日
附錄本案所犯法條全文
中華民國刑法第三百零二條
(剝奪他人行動自由罪)
私行拘禁或以其他非法方法，剝奪人之行動自由者，處五年以下有期徒刑
、拘役或三百元以下罰金。
因而致人於死者，處無期徒刑或七年以上有期徒刑，致重傷者，處三年以
上十年以下有期徒刑。
第一項之未遂犯罰之。
中華民國刑法第二百七十七條
(普通傷害罪)
傷害人之身體或健康者，處三年以下有期徒刑、拘役或一千元以下罰金。
犯前項之罪因而致人於死者，處無期徒刑或七年以上有期徒刑；致重傷者
，處三年以上十年以下有期徒刑。


司法院資訊處製作；財團法人民間司法改革基金會備份。
